【裁判字號】    87,易,4312
【裁判日期】    890407
【裁判案由】    竊盜
【裁判全文】
臺灣臺北地方法院刑事判決                        八十七年度易字第四三一二號
    公  訴  人  臺灣臺北地方法院檢察署檢察官
    被      告  乙○○
    選任辯護人  簡坤山
右列被告因竊盜案件，經檢察官提起公訴（八十七年度偵字第八六六五號），本院判
決如左：
    主      文
乙○○無罪。
    理      由
一、公訴意旨略以：被告丙○○（通緝中）曾犯偽造文書罪，經判處有期徒刑八月，
    於民國八十三年八月十三日執行完畢，仍不知悔改，其於八十七年間，在聯邦建
    築物業管理維護有限公司擔任管理員，派駐臺北市○○路、林森南路口附近之「
    青少年育樂中心」工地，負責進出工地車輛之管制工作，惟其於八十七年二月七
    日下午十時許，趁工地未施工無人之際，與駕車收購廢鐵之被告乙○○共同意圖
    為自己不法之所有，操作怪手竊取工地內價值新台幣六萬元之支撐用鋪地鐵板，
    再由被告乙○○駕車運走轉賣，得款二人朋分。嗣後為工地發現鐵板短缺，經詢
    之被告丙○○，惟丙○○僅立據坦承其事，並允諾儘速解決，旋即逃逸。因認被
    告乙○○與同案被告丙○○涉犯共同竊盜罪嫌。
二、本院按犯罪事實應依證據認定之，無證據不得推定其犯罪事實；不能證明被告犯
    罪者，應諭知無罪之判決，刑事訴訟法第一百五十四條、第三百零一條第一項分
    別定有明文。又事實之認定，應憑證據，如未能發現相當證據，或證據不足以證
    明，自不能以推測或擬制之方法，為裁判基礎（最高法院四十年台上字第八六號
    判例參照）。且認定犯罪事實所憑之證據，雖不以直接證據為限，間接證據亦包
    括在內，然而無論直接證據或間接證據，其為訴訟上之證明，須於通常一般之人
    均不致有所懷疑，而得確信其為真實之程度者，始得據為有罪之認定，倘其證明
    尚未達到此一程度，而有合理之懷疑存在而無從使事實審法院得有罪之確信時，
    即應由法院為諭知被告無罪之判決（最高法院七十六年台上字第四九八六號判例
    參照）。次按被告之自白，不得作為有罪判決之唯一證據，仍應調查其他必要之
    證據，以察其是否與事實相符，刑事訴訟法第一百五十六條第二項亦有明文；且
    共同被告所為不利於己之供述，固得採為其他共同被告犯罪之證據，為此項不利
    之供述，依刑事訴訟法之規定，仍應調查其他必要之證據，以察其是否與事實相
    符，自難專憑此項供述，為其他共同被告犯罪事實之認定（最高法院三十一年上
    字第二四二三號判例參照）；是若別無其他補強證據足以擔保共同被告之自白與
    事實相符，該自白仍非刑事訴訟法上得據之為認定被告犯罪之唯一證據，當不得
    單憑此而為共同被告不利之認定。
三、公訴人認被告乙○○與同案被告丙○○涉有共同竊盜罪嫌，無非以：(1)證人甲○○、崔連峻之證詞、(2)同案被告丙○○親筆詳述與郭福成共同竊盜之自白書、切
    結書及保證書影本附卷可證，衡情丙○○與郭福成並無仇恨，應無誣攀之必要等
    情，資為論據。訊據被告乙○○堅決否認有上述共同竊盜犯行，辯稱：伊雖曾駕
    車至該工地收購廢鐵，但並未於八十七年二月七日與丙○○共同竊取本件鐵板等
    語。經查：
    (1)公訴人認被告乙○○涉犯竊盜罪嫌，所憑之證人甲○○、崔連峻於偵查中之陳
      述，均係依據同案被告丙○○之傳述而來；該證人甲○○、崔連峻並未親自見
      聞、經歷被告乙○○與丙○○共同竊取工地鋼板之事，此據證人甲○○、崔連
      峻於本院調查期日到庭證述明確（本院八十八年一月十一日訊問筆錄參照）。
      按證人以聞自審判外之陳述作為內容之陳述，純屬傳聞之詞，其既未親自聞見
      或經歷其所陳述之事實，法院縱令於審判期日對其訊問，或由被告對其詰問，
      亦無從擔保其陳述內容之真實性。且傳述該不利事實之同案被告丙○○經本院
      通緝迄未到案接受審判，法院無從踐行直接審理程序加以訊問，同案被告乙○○亦無從直接對之進行詰問，以確認該傳聞陳述之真偽。參以：證人崔連峻、
      甲○○均到庭自承：除同案被告丙○○之傳述外，別無其他證據足以證明被告
      乙○○參與竊取工地鐵板之事實甚詳，更足見公訴人提起公訴所憑之證人崔連
      峻、甲○○之陳述，純屬依傳聞所為陳述，而不具證據能力；公訴人以該二證
      人於偵查中依傳聞所為之陳述，作為認定被告乙○○涉犯竊盜罪嫌之積極證據
      ，容有未洽。
    (2)卷附之同案被告丙○○親筆詳述與郭福成共同竊盜之自白書、切結書及保證書
      影本，及丙○○於審判外傳述被告乙○○參與竊盜犯行之事，充其量僅為被告
      丙○○在審判外所為之陳述，在其任意性及真實性均無法確保之情形下，自難
      於缺乏其他積極證據佐證之情形下，以該同案被告丙○○於審判外所為陳述及
      所立文書，作為認定被告乙○○與參與共同竊盜犯行之唯一證據。且遍查本案
      全部卷證，現存證據資料中除同案被告丙○○於審判外所為陳述外，別無其他
      補強證據足以擔保該共同被告傳述之內容與事實相符，自不得單憑此而為被告
      乙○○不利之認定。至被告乙○○請求本院調查其與丙○○間因借貸關係有怨
      隙一節，因公訴人起訴所憑事證均不足為被告乙○○犯罪之積極證據，故無再
      就上開事項調查之必要，附此說明。
四、綜上所述，依公訴人起訴所憑之事證及本院依職權調查之證據，均無從認定被告
    乙○○有與同案被告丙○○共同竊取本案工地鋼板之犯行。此外，復查無其他積
    極證據足資證明被告乙○○有公訴人所指之犯行，不能證明被告乙○○犯罪，核
    諸前揭說明，自應為被告乙○○無罪之諭知。
據上論斷，應依刑事訴訟法第三百零一條第一項，判決如主文。
本案經檢察官汪南均到庭執行執行職務
中      華      民      國    八十九    年      四      月      七      日
                                      台灣台北地方法院刑事第八庭
                                          法  官  朱  瑞  娟
右正本證明與原本無異
如不服本判決應於送達後十日內向本院提出上訴狀
                                          書記官  葉  金  發
中      華      民      國    八十九    年      四      月     十一     日


司法院資訊處製作；財團法人民間司法改革基金會備份。
